臺灣臺北地方法院民事裁定
111年度北簡字第9908號
原      告  台新國際商業銀行股份有限公司

法定代理人  尚瑞強  


被      告  潘芳宇（原名：潘雅芳）

上列當事人間請求返還借款事件，本院裁定如下：
    主      文
本件移送臺灣新北地方法院。
    理      由
一、按訴訟之全部或一部，法院認為無管轄權者，依原告聲請或
    依職權以裁定移送於其管轄法院，此民事訴訟法第28條第1
    項定有明文。又按當事人得以合意定第一審管轄法院，但以
    關於由一定法律關係而生之訴訟為限，民事訴訟法第24條第
    1項亦定有明文。而民事訴訟法規定當事人得合意定管轄法
    院，乃因法定管轄規定於實際上常造成當事人諸多不便，故
    為尊重當事人之程序選擇權，兼顧當事人實行訴訟之便利，
    於無礙公益上特別考量所作管轄（如專屬管轄之規定）規定
    下，特容許當事人得合意定第一審管轄法院，立法意旨既係
    為便利當事人實行訴訟而設，則兩造於起訴前合意指定之管
    轄法院，必須限於一定之法院，始能謂係便利當事人約定實
    行訴訟，如當事人一造以定型化契約廣泛將不特定多數第一
    審法院定為合意管轄之法院，用與他造當事人簽訂契約，即
    與合意管轄立法意旨有悖；當事人合意定數管轄法院時，雖
    非法所不許，然亦應限於特定之一個或數個法院，如合意泛
    指當事人一造得向不特定多數法院起訴或並未排除此等可能
    性，自為法所不許。而此係民事訴訟法第28條第1項規定法
    院應為之程序審查事項，尚非同條第2項經當事人以情形顯
    失公平為由聲請移轉管轄情形，附此說明。
二、本件原告請求被告返還借款事件，乃依其起訴狀上所附信用
    貸款約定書第23條、信用貸款借據暨約定書第20條、第23條
    約定，主張兩造係合意以本院為第一審管轄法院。觀該條款
    約定分別為：「二十三、...就本約定書涉訟時，合約當事
    人均同意以臺灣臺北或『（空白）地方法院』為第一審管轄法
    院...」（現金卡）、「二十、...如因此涉訟時，立約人及
    連帶保證人等均同意以臺灣臺北或『（空白）地方法院』為第
    一審管轄法院......」（信用貸款）、「二十三、...如因
    此涉訟時，立約人及連帶保證人等均同意以臺灣臺北或『地
    方法院』為第一審管轄法院......」（信用貸款）等語。就
    前述現金卡信用貸款約定書第23條、信用貸款借據暨約定書
    第20條觀之，則就其前後文義而言，除本院外之其他全國地
    方法院既未經劃除，或均得為其任選作為管轄法院，該約款
    在文義上不能排除包括本院在內之我國境內地方法院均為第
    一審管轄法院；而就信用貸款借據暨約定書第23條觀之，原
    告為我國知名銀行，全國均有設置分行或辦事處等分支機構
    ，其與被告約定以包括本院在內之臺灣地方法院作為管轄法
    院，則包括本院在內之全國地方法院均得為其任選為管轄法
    院，依上開約定，原告亦得依其意思於全國各地方任選一地
    方法院起訴。更何況，原告本為預先擬定前述定型化約款者
    ，於締約時更應力保約款文字用語對被告之明確性，且締約
    時將約款直接刪減補增達明確，致日後適用上無疑義程度，
    對原告而言並無實際上任何困難，其捨此不為，無從認為被
    告應受原告用語不明確之定型化契約約款所拘束。依前說明
    ，即不能認為兩造已有合意限於一定法院為第一審管轄法院
    ，該合意管轄約款因與民事訴訟法第24條意旨有悖，故應屬
    無效，故本件本院並無管轄權。又查被告起訴時戶籍住址在
    「新北市新莊區」，此有個人基本資料查詢結果及該約定條
    款在卷可參，本院並無管轄權。考量被告於發生契約紛爭進
    行訴訟時，亦以在被告往常生活日常作息活動慣常之住所地
    管轄法院應訴，最稱便利；而原告為我國知名銀行，全國均
    有設置分行或辦事處等分支機構，職員或委外訴訟人力充足
    ，其派員應訴，相對被告於更為容易，故考量本件勞力、時
    間及費用等程序利益，排除前開無效合意管轄法院約定適用
    後，認為回歸民事訴訟法第1條第1項之規定等，而依職權將
    本件移轉管轄至被告戶籍地之臺灣新北地方法院，認為最為
    妥適。
三、依民事訴訟法第28條第1項，裁定如主文。
中　　華　　民　　國　　111 　年　　8 　　月　　 1　　日
　　　　　　　　　臺北簡易庭　法　官　徐千惠
以上正本係照原本作成。
如不服本裁定，應於裁定送達後10日內向本庭（臺北市○○區○○○
路0段000巷0號）提出抗告狀，並繳納裁判費新臺幣1,000元。
中　　華　　民　　國　　111 　年　　8 　　月　　 1　　日
                              書記官  蘇冠璇